【裁判字號】    98,易,440
【裁判日期】    990310
【裁判案由】    竊盜等
【裁判全文】
臺灣屏東地方法院刑事判決               98年度易字第440號
公  訴  人  臺灣屏東地方法院檢察署檢察官
被      告  乙○○
被      告  丙○○
上列被告因竊盜等案件，經檢察官提起公訴（98年度偵字第1296
號），本院判決如下：
    主  文
丙○○故買贓物，累犯，處有期徒刑肆月，如易科罰金，以新臺
幣壹仟元折算壹日。
乙○○被訴竊盜部分無罪。
    事  實
一、丙○○前因違反商標法案件，經法院判處有期徒刑3 月確定
    ，甫於民國95年8 月22日易科罰金執行完畢。緣97年8 月25
    日上午10時許，丁○○○所有之MOTOROLA牌行動電話（型號
    ：W375，手機序號：000000000000000 號）1 支，在屏東縣
    屏東市和生市場內遭不詳年籍人士竊取，其後該手機因故又
    由在屏東市○○路及建南路口附近工作之方珮翎於店前馬路
    上拾得，拾得隔日方珮翎即將該手機交予乙○○並委託乙○○交至派出所。惟乙○○取得手機後，竟未將該手機交至派
    出所，而於97年10月間逕行以遠低於市場價格之新臺幣（下
    同）200 元價格賣予在屏東市瑞光夜市內經營手機維修及中
    古手機買賣之「營長通訊」之丙○○，丙○○明知上揭行動
    電話係贓物，仍基於故買贓物之犯意而收購之，並再行以
    1,500 元之價格出賣予不知情之黃美華。嗣員警因偵辦另案
    而循線查獲本件贓物犯行。
二、案經屏東縣政府警察局屏東分局報告臺灣屏東地方法院檢察
    署檢察官偵查起訴。
    理  由
壹、證據能力部分
一、卷附MOTOROLA牌行動電話（型號：W375）手機及其被竊地點
    與「營長通訊」營業地點等照片12張，乃以科學、機械之方
    式，對於當時狀況所為忠實且正確之記錄，性質上並非供述
    證據，應無刑事訴訟法第159 條第1 項規定之適用。
二、又按被告以外之人於審判外之陳述，雖不符刑事訴訟法第
    159 條之1 至第159 條之4 等4 條之規定，然若當事人於審
    判程式中同意作為證據，法院審酌該言詞陳述或書面陳述作
    成時之情況，認為適當者，亦得為證據；又當事人、代理人
    或辯護人於法院調查證據時，知有刑事訴訟法第159 條第1
    項不得為證據之情形，而未於言詞辯論終結前聲明異議者，
    視為有前項之同意，同法第159 條之5 定有明文。此立法意
    旨在於傳聞證據未經當事人之反對詰問予以核實，原則上先
    予排除。惟若當事人已放棄反對詰問權，於審判程式中表明
    同意該等傳聞證據可作為證據；或於言詞辯論終結前未聲明
    異議，基於尊重當事人對傳聞證據之處分權，及證據資料愈
    豐富，愈有助於真實發見之理念，且強化言詞辯論主義，使
    訴訟程式得以順暢進行，上開傳聞證據亦均具有證據能力。
    本案除了上述MOTOROLA手機等照片12張外，公訴人、被告乙○○、被告丙○○對於本院以下引用之其他證據資料，其中
    屬於傳聞證據部分均未爭執其證據能力，本院審酌該等證據
    作成時之情況，認為並無不適當者，依上開說明，均認應有
    證據能力。
貳、實體部分（被告丙○○有罪部分）
一、訊據被告丙○○否認犯罪，辯稱：伊是以1,000 元代價向乙○○購買，伊不知那是贓物，是用正常程序向他購買，乙○○有賣過伊2 支手機，這支手機伊有問他怎麼來的，他說是
    自己的，因為出門沒帶錢吃飯所以才拿來賣，伊有向他要證
    件，他說之前有寫過1 張契約書，伊才想到而去店裡拿之前
    契約書給他抄，並且核對他的身分證字號云云。經查：
（一）就被害人丁○○○所有MOTOROLA牌行動電話（型號：W375
      ，手機序號：000000000000000 號）1 支，曾於97年8 月
      25日上午10時許在屏東縣屏東市和生市場內遭人竊取，之
      後該手機曾由被告乙○○持有，嗣乙○○於97年10月即將
      之賣給經營「營長通訊」手機維修及中古手機買賣之被告
      丙○○，被告丙○○又以1,500 元代價賣給黃美華等，就
      此被告丙○○並不爭執，並有被告乙○○警詢、偵查及本
      院之供述及證述、乙○○出具之資源回收契約書、被害人
      丁○○○及證人黃美華警詢之供述、扣押筆錄、扣押物品
      目錄表、贓物認領保管單、前開手機及其被竊地點與「營
      長通訊」營業地點照片12張等可資佐證，自足信為真實。
（二）次查就被告乙○○取得手機後（乙○○如何取得手機詳後
      述）如何賣予被告丙○○之事，依乙○○警詢之供述：當
      時販賣手機給營長手機配件行伊賣得新台幣貳佰元整，因
      為伊之前將另一隻NOKIA 手機賣給「營長手機配件行」，
      所以這次伊問這隻摩託羅拉( MOTOROLA) 牌W375( 手機序
      號000000000000000)是否要收購? 老闆娘檢視之後，僅願
      以新台幣貳佰元收購，伊等當場就以現金新台幣貳佰元成
      交，該手機中古價伊認為有1 千元的價格，當時伊有向老
      闆娘說要賣500 元，但是她說只價值200 元而已，而伊也
      正要趕去高雄市前鎮漁港應徵，所以就200 元成交，伊無
      告知丙○○手機來源，丙○○也無詢問伊手機來源等語。
      乙○○於偵查時具結後則證稱：有拿一支MOTOROLA W375
      號手機去賣丙○○，是警卷照片這一支手機，切結書是伊
      寫的，伊拿去屏東市瑞光夜市，她在那邊擺攤位賣手機，
      手機賣她200 元，跟丙○○沒有親戚關係，伊跟她說手機
      是伊的，是她直接開價200 元，在警察局說本來要賣她
      500 元，她說價值200 元所以以200 元成交是正確的，在
      警察局說丙○○沒有問手機來源也是正確的，剛剛說有跟
      她說手機是伊的是伊忘記了，伊沒有跟她說，她也沒有問
      伊等語。本院審理時乙○○具結後仍證稱：以前有到過黃
      的店裡賣手機兩次，之前那次賣多少忘了，這一次是賣兩
      百元，她有問手機來源，伊說是自己的，黃說只值得用兩
      百元收購，伊說希望賣五百元，但伊急用錢只好賣了，伊
      你提供健保卡影本給她，手機都是辦門號送的，去的時候
      陪同的朋友覺得太便宜了，黃沒有懷疑伊是偷來的，伊問
      過其他家但他們不肯收中古手機，最後問到丙○○那家店
      等語。由被告乙○○上開各次供述及證詞可知，其自始至
      終均明確表示是以200 元代價將上開MOTOROLA手機賣給被
      告丙○○，乙○○並詳述係因當時急需用錢才以此價格賣
      給被告丙○○，該等證詞前後相符且合於情理；且參以乙○○針對賣上開手機當時是否有告訴丙○○之事，警詢時
      乙○○曾表示賣的時候沒有告訴被告丙○○手機來源，偵
      查時一開始則改口稱有告訴丙○○手機是自己的，經檢察
      官提示警詢筆錄才稱當時沒有跟她說，而被告丙○○因本
      案被起訴贓物罪後，乙○○於本院上開證述則又改口稱當
      時有說手機是自己的，黃沒有懷疑手機是偷來的云云，雖
      乙○○上開於本院證述之內容，與其警詢最初未考慮任何
      利害關係時所供述較具可信力之內容不符，本院上開證述
      顯係偏頗被告丙○○而有不實，應認乙○○於出賣手機予
      被告丙○○時並未說明手機之來源外，由此亦可知乙○○
      自始即無欲陷被告丙○○入罪之心，其尚且想幫丙○○本
      案所犯贓物罪解套，故乙○○顯無故意為虛偽證詞之動機
      ，則其自始至終均稱手機是以200 元代價賣予被告丙○○
      之證詞，自可採信亦為真實。至於被告丙○○辯稱是以
      1,000 元代價向乙○○購得，則顯係卸責之詞不足採信。
（三）再查本案前開MOTOROLA手機，除由警卷所附照片（第26至
      30頁）顯示該手機於遭查獲返還被害人時其外觀仍相當新
      穎顯仍具相當價值外，參以被害人係以6,600 元價格購買
      該手機，及該手機製造年份為2007年（警卷第30頁上方照
      片），則僅約1 年時間，該手機縱以中古機價格賣出亦不
      可能只剩幾百元；另MOTOROLA為眾所週知之手機知名大廠
      ，被告丙○○既以經營中古手機買賣為業，針對MOTOROLA
      手機中古機之市場行情更不可能會不知曉，但被告丙○○
      卻於被告乙○○持上開手機兜售時，以200 元之價格向乙○○成功收購取得該手機，且未詢問乙○○該手機來源，
      更未向乙○○要求其之前購買手機之發票、保證書等，則
      被告丙○○於乙○○同意200 元之售價並移轉該手機之占
      有時，顯然足可知悉該手機係贓物，否則乙○○不可能以
      如此低價賣出，被告丙○○卻仍支出對價加以收購，則其
      有故買贓物之犯行洵堪加以認定。
（四）被告丙○○雖辯稱：伊有向乙○○要證件，他說之前有寫
      過1 張契約書，伊才想到而去店裡拿之前契約書給他抄，
      並且核對他的身分證字號，伊既有請乙○○留下身分資料
      ，符合一般通信商家習慣，且其之前曾犯商標法，執行完
      畢後極懼不慎觸法，所以不構成故買贓物亦不會為該犯行
      云云。惟查縱使曾要求出賣人留下身分資料並核對出賣人
      之資料無誤，但此僅係使貨物之來源追查較為容易而已，
      與買受者是否有故買贓物之犯行並無關係。又坊間通信行
      為貪圖小利甘冒違法之風險而以低價收購來路不明手機再
      高價賣出並不乏見，被告丙○○以上開理由辯稱其無故買
      贓物之犯行云云顯有錯誤。
二、核被告丙○○所為，係犯刑法第349 條第2 項之故買贓物罪
    。又被告丙○○有事實欄所列前揭犯罪前科紀錄，有臺灣高
    等法院被告前案紀錄表可稽，其受有期徒刑之執行完畢，五
    年以內故意再犯本件有期徒刑以上之罪，構成累犯，應依刑
    法第47條第1 項規定加重其刑。爰審酌被告丙○○僅為貪圖
    小利而故買贓物之犯罪動機、手段，造成被害人追索財物之
    困難，及被告丙○○行為構成累犯應加重其刑，惟前開手機
    業已發還被害人，被害人所生損害業已減小，並兼衡被告丙○○經濟狀況及智識程度等一切情狀，量處如主文所示之刑
    及諭知易科罰金之折算標準，以示懲儆。
、無罪部分
一、公訴意旨另以：被告乙○○意圖為自己不法之所有，於97年
    8 月25日10時許，在屏東縣屏東市和生市場內徒手竊取丁○○○所有上開MOTOROLA牌行動電話1 支，因認被告乙○○涉
    有刑法第320 條第1 項之竊盜罪云云。
二、按犯罪事實應依證據認定之，無證據不得認定犯罪事實；又
    不能證明被告犯罪者，應諭知無罪之判決；刑事訴訟法第15
    4條第2項、第301條第1項分別定有明文。另按認定犯罪事實
    應憑積極證據，倘積極證據不足以為不利於被告事實之認定
    時，即應為有利被告之認定，更不必有何有利之證據，最高
    法院30年上字第816 號著有判例，所謂「積極證據足以為不
    利被告事實之認定」，依據同院76年臺上字第4986號判例意
    旨，係指據為訴訟上證明之全盤證據資料，在客觀上已達於
    通常一般之人均不致於有所懷疑，而得確信被告確曾犯罪之
    程度；若未達到此一程度，而有合理懷疑之存在時，即無從
    為被告有罪之確信。
三、本案公訴人認被告乙○○涉犯前揭罪行，無非係以被告乙○○竊取行動電話之竊取情節，業據被害人丁○○○於警詢中
    陳述綦詳。乙○○於警詢中先稱：該手機是伊撿到的云云，
    嗣於偵查中又翻異前詞，改口辯稱係「甲○○」於路上撿到
    ，交付予伊使用云云，前後反覆，已難輕信，而檢視該行動
    電話之外觀可知，其外殼並無刮擦痕跡，衡情若係「甲○○
    」於馬路上撿到，該行動電話應會造成刮擦之痕跡，甚至會
    造成損壞，而若該行動電話係因他人所竊取，則依常情而言
    ，竊得之人殊不可能在竊得後將之棄置於馬路上，足見被告
    乙○○所辯顯為卸責之詞不足採信等為其論據。訊據被告乙○○否認犯罪，辯稱：前開手機係伊朋友甲○○在96年10月
    間棒球路尾段，近建南路處撿到手機，她說她撿到也不敢用
    ，所以交給伊，她撿到到她交給伊已過了很久的時間，她是
    在九九五金行交給伊的，手機不是伊竊取的等語。經查：
（一）經本院依職權傳喚證人方珮翎，其具結後係證稱：與被告
      陳沒有很常往來，伊曾經交給被告乙○○1 支手機過，去
      年在伊建南路的店家門口，伊晚上十一點收攤後，看到路
      邊有支手機，伊撿起來，隔天伊拿給他去處理，手機是黑
      色的吧，什麼手機已不太清楚，好像是警卷第27頁手機，
      裡面有沒有SIM 卡伊沒有拆，因為伊上晚班，所以伊白天
      都在睡覺沒空處理，下午三點才上班，那時被告每天都會
      來伊店裡，伊請他幫忙處理，交給派出所，不過伊不知道
      他怎麼處理，交手機後，伊也忘記這件事了，後來沒有問
      他怎麼處理，伊所指去年是97年，大約快冬天的時候交給
      他，是在路邊的地上撿到的，伊店裡的東西，每天都要拖
      進拖出，手機就在那地上，伊撿起時沒有拆手機，手機好
      像沒有磨損，看來蠻新的，這事沒有告訴他人過，伊請被
      告陳幫伊交到派出所，只有伊交給他時有說過一次，伊的
      店離和生市場很近，伊就交給陳1 支手機，沒想過交給老
      板是因伊撿到就帶回家了，一直放包包，早上去店裡，才
      想到請他幫忙等語。按由證人方珮翎上開證詞可知，其確
      有於97年快冬天時撿到如警卷第27頁之手機1 支（證人雖
      稱好像，但此應係其時隔較久才不敢太過肯定，應認仍有
      此事），是在證人工作的店門前路邊地上撿到，證人並於
      隔日有交給被告乙○○請乙○○代為交至派出所等情，除
      證人方珮翎與被告乙○○並無何特別交情，證人應無甘冒
      偽證罪責為虛偽證述必要，故其上開經具結後之證詞應可
      採信外，被告乙○○於警詢時雖曾表示前開手機係其在屏
      東市○○路和建南路口地上撿到的，而於偵查及本院審理
      時才改稱係甲○○（應係方珮翎）撿到，但其偵查時亦已
      表示那時不想多拉一個人進來所以在警局才說是自己撿到
      的，此部分說詞與情理相符非不可採信；更且被告乙○○
      於偵查時雖表示當時因其無手機，因其與方珮翎是好朋友
      ，所以方珮翎就拿給其用云云，但經本院傳喚方珮翎而其
      證稱當時係將手機交給被告乙○○請其交給派出所，被告
      乙○○就此亦不否認，則被告乙○○雖不構成竊盜，但實
      際上其上開未將手機交予派出所而自行出賣之行為，可能
      另涉犯侵占等其他犯行，就侵占與本案其遭起訴之竊盜罪
      ，2 者之罪責輕重上並無多大差別，故被告乙○○辯稱上
      開手機非其竊盜所得，依前開證人方珮翎之證詞及上開論
      述，應認足可採信。
（二）再查本件檢察官起訴被告乙○○涉犯竊盜之罪行，起訴書
      中雖表示被告乙○○竊取行動電話之竊取情節，業據被害
      人丁○○○於警詢中陳述綦詳，惟查被害人丁○○○於警
      詢中，自始至終均未表示其上開手機係遭被告乙○○偷竊
      ，而僅表示其手機於97年8 月25日上午10時許有遭人竊取
      之事，故實際上並無任何積極證據認定被告乙○○涉有本
      案竊盜犯行。又檢察官起訴書雖另以由被竊上開行動電話
      之外殼並無刮擦痕跡，衡情若係「甲○○」於馬路上撿到
      ，該行動電話應會造成刮擦之痕跡，甚至會造成損壞，而
      若該行動電話係因他人所竊取，依常情而言，竊得之人殊
      不可能在竊得後將之棄置於馬路上，足見被告乙○○所辯
      顯為卸責之詞不足採信云云，惟查除如上述證人方珮翎之
      具結後之證述與被告乙○○辯解相符、被告乙○○雖否認
      本案仍極可能另涉侵占等他案，故其辯解應可採信外，本
      案被害人遭竊之上開手機為何外殼並無刮擦痕跡而出現於
      方珮翎服務之店門前路邊地上，雖現今並無任何證據足可
      加以認定其原因，但社會上每個人的行為錯綜複雜，彼此
      間更互相影響並互為因果，自不能只以泛泛之「常情」推
      認竊得手機之人不可能在竊得手機後將之棄置馬路上而逕
      行認定本案上開手機即係被告乙○○竊取。又起訴書所稱
      被告乙○○警詢及偵查所述前後反覆，如上所述本院亦已
      認定其於偵查中所為辯解應可採信，本院自不得於沒有任
      何積極證據情形下，遽行認定被告乙○○涉有本案竊盜之
      犯行。
四、綜上所述，公訴人所舉之證據，既不足認定被告乙○○有本
    案竊盜之犯行，此外，又查無其他積極證據足以證明被告乙○○之犯罪，及本院認為被告乙○○前述辯解足可採信，揆
    之首開說明，自應為被告乙○○被訴竊盜部分無罪之諭知（
    至於被告乙○○是否另涉侵占等他罪，則宜由檢察官另行依
    法處理）。
據上論斷，應依刑事訴訟法第299 條第1 項前段、第301 條第1
項，刑法第349 條第2 項、第47條第1 項、第41條第1 項前段，
刑法施行法第1 條之1 ，判決如主文。
本案經檢察官劉昀到庭執行職務。
中    華    民    國    99    年    3     月    10    日
                  刑事第一庭  審判長法  官  潘正屏
                                    法  官  涂裕洪
                                    法  官  黃紀錄
以上正本證明與原本無異。
如不服本判決應於收受判決後10日內向本院提出上訴書狀，並
應敘述具體理由；其未敘述上訴理由者，應於上訴期間屆滿後
20日內向本院補提理由書（均須按他造當事人之人數附繕本）
「切勿逕送上級法院」。
中    華    民    國    99    年    3     月    10    日
                                    書記官  戴仲敏

司法院資訊處製作；財團法人民間司法改革基金會備份。
